【裁判字號】    99,台上,2180
【裁判日期】    990415
【裁判案由】    違反毒品危害防制條例
【裁判全文】
最高法院刑事判決            九十九年度台上字第二一八○號
上  訴  人  甲○○
上列上訴人因違反毒品危害防制條例案件，不服台灣高等法院台
中分院中華民國九十九年一月二十七日第二審判決（九十八年度
上訴字第二五三一號，起訴案號：台灣彰化地方法院檢察署九十
八年度偵字第五三○號），提起上訴，本院判決如下：
    主  文
原判決關於甲○○部分撤銷，發回台灣高等法院台中分院。
    理  由
本件原判決認定：上訴人甲○○明知許天寶販賣第一級毒品海洛
因，竟與許天寶共同基於販賣海洛因之犯意聯絡，由蔡丁財於民
國九十七年一月十一日晚上八時許，撥打許天寶所使用之000
0000000號行動電話，欲向許天寶購買海洛因，而由上訴
人代為接聽，約定買賣海洛因事宜後，許天寶乃委託上訴人出面
交易，上訴人旋即前往蔡丁財位於彰化縣溪湖鎮○○路二十九巷
六號住處，出賣半錢海洛因予蔡丁財，並約定買賣價金為新台幣
一萬元，及由蔡丁財另將該款直接交付許天寶等情。因而撤銷第
一審關於上訴人部分之判決，改判仍論處上訴人共同販賣第一級
毒品罪刑，固非無見。
惟查：(一)、原判決雖以上訴人在警詢時，供出其販賣予蔡丁財之
半錢海洛因係來自共同正犯許天寶，嗣並經警查獲許天寶，且業
由檢察官提起公訴在案，而認上訴人符合修正後毒品危害防制條
例第十七條第一項之減刑規定。然許天寶被訴前揭販賣海洛因予
蔡丁財部分，業經台灣彰化地方法院九十八年度訴字第一七九號
以「除證人於警詢中不利於被告之證述外，別無補強證據足資佐
證，亦無其他直接或間接證據足以佐證其真實性及擔保其憑信性
，檢察官所提出之證據尚無法排除合理之懷疑，即使人產生確信
之程度，不足為被告有罪之積極證明」，而判決無罪（見原判決
第二頁第十一至十五行），雖尚未確定，但上訴人供稱其販賣予
蔡丁財之海洛因係來自許天寶，有無為邀減刑寬典而為損人利己
之不實陳述？即滋疑義。此部分實情為何？既關乎上訴人有無前
開減輕或免除其刑規定之適用，為明真相，并維公平正義，自應
詳加釐清審認，原審未進一步究明，即遽謂上訴人供出毒品來源
因而破獲共同正犯許天寶，並依前揭規定減輕其刑，不無判決理
由矛盾及調查未盡之疏誤。(二)、原判決以「被告甲○○有於偵查
及審判中之歷次陳述，各有一次以上之自白，並供出毒品來源，
因而查獲其他共犯之情形，即已完全合致（修正後毒品危害防制
條例）第十七條第一項、第二項規定之要件，且其中第二項減刑
之事由，當然為第一項減免規定所包括」，而謂「應優先適用第
十七條第一項之規定減刑，不得再依同條第二項規定遞減其刑」
（見原判決第十三頁第十二至十八行）。惟修正後毒品危害防制
條例第十七條第一項、第二項，乃各自獨立之減刑事由，茍非基
於同一行為事實，能否謂第二項之減刑事由，當然為第一項減免
規定所包括？即非全無研酌餘地。上訴人自白其販賣半錢海洛因
予蔡丁財，與其供述海洛因係來自許天寶，似屬二階段之行為事
實，既非同一減刑事由，要無擇一適用上開規定之可言。原判決
認上訴人「對於本件販賣第一級毒品行為於偵、審中均自白其犯
行，並供出共犯而經查獲，……即應適用修正後毒品危害防治（
制）條例第四條第一項規定論罪處斷，並依同條例第十七條第一
項、第二項規定減輕其刑」（見原判決第十頁末行至次頁第五行
），又謂「應優先適用第十七條第一項規定，不得再依同條第二
項規定遞減其刑」，非唯理由矛盾，並有判決適用法則不當之違
誤。上訴意旨指摘原判決不當，非無理由，因原判決上述之違背
法令，影響於事實之確定，本院無可據以自為裁判，應將原判決
關於上訴人部分撤銷，發回原審法院更為審判。
據上論結，應依刑事訴訟法第三百九十七條、第四百零一條，判
決如主文。
中    華    民    國  九十九  年    四    月   十五   日
                      最高法院刑事第六庭
                          審判長法官  謝  俊  雄
                                法官  陳  世  雄
                                法官  魏  新  和
                                法官  吳  信  銘
                                法官  徐  文  亮
本件正本證明與原本無異
                                      書  記  官
中    華    民    國  九十九  年    四    月   十九   日
                                                      v

司法院資訊處製作；財團法人民間司法改革基金會備份。
